臺灣花蓮地方法院刑事裁定
111年度聲字第398號
聲明異議人
即  受刑人  金凱傑



上列聲明異議人即受刑人因毀棄損壞案件，對於臺灣花蓮地方檢
察署檢察官執行之指揮（111年度執字第1200號）聲明異議，本
院裁定如下：
    主  文
臺灣花蓮地方檢察署檢察官以111年執字第1200號所為不准金凱
傑易科罰金之執行指揮處分，應予撤銷，由檢察官另為妥適之執
行指揮。
    理  由
一、聲明意旨略以：聲明異議人即受刑人金凱傑因犯毀棄損壞案
    件，經本院以110年度原訴字第51號刑事判決判處有期徒刑3
    月，得易科罰金，以新臺幣1000元折算1日確定，臺灣花蓮
    地方檢察署（下稱花蓮地檢）於執行時，以受刑人犯行非輕
    為由，否准易科罰金，然依上開判決，受刑人僅係驅車前往
    ，並未著手任何不法犯行，犯行尚屬輕微，且被告已婚、育
    有2子，與配偶有小額信貸需繳款，若入監服刑，將對家中
    經濟造成重大影響，故請求本院撤銷原執行指揮等語。
二、依刑法第41條第3項規定，受6月以下有期徒刑或拘役之宣告
    ，不符該條第1項易科罰金之規定者，得以提供社會勞動6小
    時折算1日，易服社會勞動，則經法院裁判諭知得以易服社
    會勞動之刑者，原則上應准予易服社會勞動，除非檢察官於
    指揮執行時，依具體個案，考量前述犯罪特性、情節及受刑
    人個人特殊事由等事項，並綜合評價、權衡後，認有該條第
    4項所定「因身心健康之關係，執行顯有困難者，或易服社
    會勞動，難收矯正之效或難以維持法秩序」之情形時，始得
    為不准受刑人易服社會勞動之執行命令。此一綜合評價、權
    衡結果，固屬檢察官裁量權之範疇，惟仍須以其裁量權行使
    之程序無明顯瑕疵為前提。是就受刑人對於檢察官否准易科
    罰金之相關命令聲明異議案件，法院應先審查檢察官所踐行
    之否准程序有無明顯瑕疵，而後始有審查檢察官所審酌之事
    項有無錯誤，有無與刑法第41條第1項但書所定之裁量要件
    欠缺合理關連性之情事，所為之裁量有無超越法律授權範圍
    等實體事項之問題。又其中所稱犯罪特性、情節等事項，固
    得事先依確定之卷內資料予以審查，惟受刑人個人特殊事由
    ，則須在給予受刑人有向執行檢察官（言詞或書面）表示其
    個人特殊事由之機會之情況下，檢察官始能對受刑人是否有
    個人之特殊事由及其事由為何，一併加以衡酌；若檢察官未
    給予受刑人表示有無個人特殊事由之機會，即遽為否准易科
    罰金之執行命令，其所為否准之程序，自有明顯瑕疵，即屬
    執行之指揮不當（最高法院107年度台抗字第858、110年度
    台抗字第1222號裁定意旨參照）。
三、經查：
  ㈠受刑人因毀棄損壞案件，經本院以110年度訴字第51號判決判
    處有期徒刑3月確定，本院於民國111年7月4日將全案函送花
    蓮地檢執行等情，有臺灣高等法院被告前案紀錄表及本院11
    1年7月4日花院楓刑智110原訴51字第006230號函在卷可查。
　㈡上開案件經送花蓮地檢執行後，執行檢察官傳喚受刑人於111
    年8月11日到案執行，並以111年度執字第1200號命令命受刑
    人應入監執行，經本院調閱花蓮地檢署111年度執字第1200
    號卷宗查閱無誤，依上開最高法院裁定意旨，應認檢察官實
    質上已為否定受刑人得受易科罰金、易服社會勞動等易刑處
    分利益之指揮命令，則受刑人向本院所為聲明異議，程序上
    核無不合。
  ㈢觀諸本件檢察官作成上開執行指揮處分前，僅於111年7月11
    日在「臺灣花蓮地方檢察署聲請易科罰金案件審核表」上「
    檢察官審查意見」欄勾選「擬不准予易科罰金」，並記載「
    受刑人之行為影響社會秩序甚巨，非入監難以收矯正之效」
    等文字，並陳請主任檢察官於同年7月12日勾選「如檢察官
    所擬具意見」，再由檢察長於同日核閱批示「如擬」後，決
    定不准受刑人易科罰金，並於案件進行單批示傳喚受刑人應
    於111年8月11日上午9時報到，並加註「本件不得聲請易科
    罰金及易服社會勞動，應入監執行」後，旋即寄發傳票，將
    上開決定告知受刑人，通知受刑人到案執行等情，業經本院
    調卷核閱無訛。由此可知，檢察官於本件作成上開不准受刑
    人易科罰金、易服社會勞動之執行指揮處分時，並未給予受
    刑人陳述相關意見之途徑或機會，依前開說明，檢察官所為
    執行指揮程序顯有瑕疵，容有未洽。
五、綜上所述，本件受刑人之聲明異議主張，無論實體上是否可
    採，本案檢察官所為否准受刑人易科罰金、易服社會勞動之
    執行指揮，既有前開程序瑕疵，自應由本院將上開執行指揮
    命令撤銷，並由檢察官給與受刑人陳述意見機會後，通盤考
    量具體個案情節，另為妥適之處分。
據上論斷，應依刑事訴訟法第486條，裁定如主文。
中　　華　　民　　國　　111 　年　　8 　　月　　16　　日
　　　　　　　　　刑事第二庭    法　官　黃夢萱
上列正本證明與原本無異。
如對本裁定不服，應於送達後5日內，向本院提出抗告狀（應抄
附繕本）。
中　　華　　民　　國　　111 　年　　8 　　月　　19　　日
                                書記官  張亦翔